【裁判字號】    99,交聲,501
【裁判日期】    990128
【裁判案由】    聲明異議
【裁判全文】
臺灣臺中地方法院交通事件裁定        99年度交聲字第501號
原處分機關  交通部公路總局臺中區監理所豐原監理站
異  議  人
即受處分人  甲○○
上列異議人即受處分人因違反道路交通管理處罰條例案件，對於
交通部公路總局臺中區監理所豐原監理站中華民國99年1月7日所
為之裁決（原處分：豐監稽違字第裁63-HD0000000號違反道路交
通管理事件裁決書），聲明異議，本院裁定如下：
    主  文
異議駁回。
    理  由
一、原處分機關交通部公路總局臺中區監理所豐原監理站略以：
    聲明異議人即受處分人甲○○（下稱受處分人）於民國97年
    9月28日15時10分許，飲酒後駕駛車牌號碼SMZ-573號輕型機
    車，行經臺中縣豐原市○○路301巷18弄31號前時，因「酒
    後駕車肇事，經送往醫院抽血檢測其酒精濃度，換算呼氣值
    達每公升1.45毫克」之違規，經臺中縣警察局豐原分局警員
    以違反道路交通管理處罰條例第35條第1項第1款規定，當場
    舉發，嗣原處分機關於99年1月7日以豐監稽違字第裁63-HD0
    000000號裁決書，依違反道路交通管理處罰條例第35條第1
    項第1款之規定，裁處受處分人罰鍰新臺幣（下同）45,000
    元，並吊扣駕駛執照12個月、施以道安講習，應無不合云云
    。
二、受處分人聲明異議意旨略以：受處分人同一酒駕違規行為，
    業經地檢署檢察官依刑事訴訟法第253條之2規定，諭知受處
    分人捐款60,000元，而豐原監理站又依道路交通管理處罰條
    例第35條第1項第1款規定裁罰行政罰鍰45,000元，有違行政
    罰法第26條一事不二罰立法意旨，且行政罰法第26條並無緩
    起訴處分之規定，請求撤銷原處分有關罰鍰部分等語。
三、按違反道路交通管理事件，行為人認為舉發之事實與違規情
    形相符者，得於接獲通知單後，親自或委託他人持該通知單
    ，不經裁決向指定之處所，逕依裁罰基準執行並繳納罰鍰結
    案；依第48條第1項辦理經繳納罰鍰後，若有不服者，得於
    20日內向處罰機關陳述，違反道路交通管理事件統一裁罰基
    準及處理細則第48條第1項及第59條第2項分別定有明文。是
    依違反道路交通管理事件統一裁罰基準及處理細則第59條第
    2項規定，行為人經繳納罰鍰後，若有不服者，自得於20日
    內向處罰機關陳述，並得依法提起聲明異議。然細鐸該法條
    文義，可知違反道路交通管理事件之行為人，逕依裁罰基準
    執行繳納罰鍰，得視為結案，毋庸由交通監理、裁決機關裁
    決者，必以行為人「認為舉發之事實與違規情形相符者」為
    限。是倘行為人雖依照裁罰標準繳納罰鍰，然仍認為舉發事
    實與違規情形不符，而有爭執提出申訴者，即與前開規定不
    符，此時，交通監理、裁決機關仍需依照有關行政程序調查
    事實並為裁決，亦即該違反道路交通管理事件並不當然因此
    結案。換言之，受處分人於繳納罰鍰後，如有不服，應於20
    日內向處罰機關提出陳述，若未依限提出陳述，視為受處分
    人認為舉發之事實與違規情形相符，而喪失異議權（臺灣高
    等法院臺中分院97年度交抗字第651號、1295號裁定意旨參
    照）。故上開「得於20日內向處罰機關陳述」規定，顯係強
    制規定，20日期滿，受處分人未向處分機關陳述，或未有具
    體表示不服之事實，即喪失異議權。次按交通異議事件之程
    序規定，為提起異議之合法要件，受處分人之異議自需合於
    此項程序規定，法院始得受理並為實體之審查；若交通法庭
    認聲明異議不合法律上之程式或其異議權已經喪失者，應以
    裁定駁回之，道路交通案件處理辦法第18條前段亦有明定。
四、經查：受處分人於97年9月28日15時10分許，飲酒後駕駛車
    牌號碼SMZ-573號輕型機車，在臺中縣豐原市○○路301巷18
    弄31號前時，因「酒後駕車肇事，經送往醫院抽血檢測其酒
    精濃度，換算呼氣值達每公升1.45毫克」之違規，經臺中縣
    警察局豐原分局警員以違反道路交通管理處罰條例第35條第
    1項第1款規定，當場舉發，受處分人於收受上開舉發通知單
    後，於98年4月14日自動繳納罰鍰結案，嗣於99年1月7日再
    向原處分機關提出陳述，經原處分機關於同日作出裁決處分
    ，受處分人並於99年1月19日向原處分機關提起聲明異議等
    情，有舉發違規通知單、原處分機關裁決書影本、本院公務
    電話記錄各1份在卷可稽。揆諸前揭說明，受處分人既已於
    98年4月14日自動繳納罰鍰結案，如有不服，應於繳納罰鍰
    完畢後20日內向監理機關提出陳述。惟其於99年1月7日始對
    該處分不服向原處分機關為陳述，並於99年1月19日向原處
    分機關提起聲明異議，則該處分業因結案逾20日而不得再向
    原處分機關陳述，並因而不得向法院聲明異議。故本件異議
    顯已逾期，而不合法律上程式，且無從補正，應予駁回。
五、據上論斷，應依道路交通管理處罰條例第87條第2 項，道路
    交通案件處理辦法第18條前段，裁定如主文。
中    華    民    國    99    年    1    月    28     日
                      交通法庭  法  官  洪挺梧
以上正本證明與原本無異。
如不服本裁定，應於收受送達後5日內向本院提出抗告狀。（應
附繕本）
                                書記官  劉雅玲
中    華    民    國    99    年    1    月    28     日

司法院資訊處製作；財團法人民間司法改革基金會備份。
